【裁判字號】    99,交上易,460
【裁判日期】    990928
【裁判案由】    過失致死
【裁判全文】
臺灣高等法院臺南分院刑事判決
上  訴  人
即  被  告  甲○○
選任辯護人  王素珍  律師
上列上訴人即被告因過失致死案件，不服臺灣臺南地方法院99年
度交易字第61號中華民國99年5月31日第一審判決(起訴案號：臺
灣臺南地方法院檢察署99年度偵字第2617號），提起上訴，本院
判決如下：
    主      文
原判決撤銷。
甲○○因過失致人於死，處有期徒刑陸月，如易科罰金，以新台
幣壹仟元折算壹日。
    事      實
一、甲○○於民國（下同）98年10月6日晚間，駕駛車牌號碼WQ-
    2701號自用小客車，沿臺南縣歸仁鄉○○路○段由西往東方
    向行駛，於同日晚間09時許，行經同路段與大廟三街之無號
    誌之交岔路口，欲右轉時，本應注意汽車行駛至交岔路口時
    ，轉彎車應讓直行車先行，而依當時天候晴、夜間有照明、
    柏油路面乾燥、無缺陷，且無障礙物、視距復屬良好，客觀
    上並無不能注意之情事，詎甲○○竟疏未注意及此，貿然右
    轉，適陳慶元騎乘車牌號碼P3W－181號重型機車，同向沿臺
    南縣歸仁鄉○○路○段由西往東方向直行欲通過該路口而自
    後行經該處，亦疏未注意車前狀況，且未減速慢行，作隨時
    停車之準備，二車因而發生撞及，致陳慶元受有頭部外傷併
    顱內出血、右側顱骨骨折、右側硬腦膜上下出血等傷害，嗣
    經送醫急救，仍因顱骨骨折、顱內出血延至98年10月25日下
    午02時38分許傷重不治死亡。甲○○於肇事後，在未有偵查
    犯罪職務之機關或公務員發覺其為犯罪人前，即向處理本件
    道路交通事故，尚不知肇事者為何人之臺南縣警察局歸仁分
    局交通事故處理小組警員供承其肇事犯罪，自首並接受裁判
    。
二、案經臺南縣警察局歸仁分局報告臺灣臺南地方法院檢察署檢
    察官偵查起訴，由原審改依簡式審判程序審理。
    理      由
壹、程序方面：
    本件上訴人即被告所犯為死刑、無期徒刑、最輕本刑為三年
    以上有期徒刑以外之罪，被告於本院審理中就被訴事實為有
    罪之陳述，經本院審判長告知簡式審判程序之旨，並聽取公
    訴人、被告之意見後，合議庭認為適宜，依刑事訴訟法第二
    百七十三條之一第一項規定，裁定進行簡式審判程序，則有
    關本件證據調查，不受刑事訴訟法第一百五十九條第一項、
    第一百六十一條之二、第一百六十一條之三、第一百六十三
    條之一及第一百六十四條至第一百七十條規定之限制，先此
    敘明。
貳、實體方面：
一、上開犯罪事實，業據被告甲○○於警詢、偵查、原審及本院
    審理時自白不諱，並有臺南縣警察局歸仁分局道路交通事故
    現場圖、道路交通事故調查報告表(一)、(二)各一份及道路交通
    事故暨車損照片12幀、財團法人奇美醫院出具之診斷證明書
    一份、臺灣臺南地方法院檢察署之勘驗筆錄一份、臺灣臺南
    地方法院檢察署相驗屍體證明書一紙、檢驗報告書一份及相
    驗照片11幀附卷足稽。並經臺灣省臺南區車輛行車事故鑑定
    委員會98年12月03日南鑑字第0985903803號函暨檢附之鑑定
    意見書一份及臺灣省車輛行車事故覆議鑑定委員會99年01月
    21日覆議字第0996200226號函一份均認定「甲○○於夜間駕
    駛自小客車，行經無號誌岔路口，右轉時未注意讓右後直行
    車先行，為肇事主因；陳慶元駕駛重機車，行經無號誌岔路
    口，未減速慢行且未充分注意車前狀況，為肇事次因」等情
    在卷，是被告自白核與事實相符，自可採為證據，其罪證明
    確，犯行堪以認定。
二、核被告甲○○所為，係犯刑法第276條第1項之過失致死罪。
    被告於肇事後，在未有偵查犯罪職務之機關或公務員發覺其
    為犯罪人前，即向至現場處理本件道路交通事故，尚不知肇
    事者為何人之臺南縣警察局歸仁分局交通事故處理小組警員
    供承其肇事犯罪，自首並接受裁判等情，有臺南縣警察局歸
    仁分局道路交通事故肇事人自首情形紀錄表1紙在卷（詳相
    驗卷第17頁）可憑，爰依刑法第62條前段之規定減輕其刑。
三、原審予以論罪科刑，並對被告甲○○量處有期徒刑八月，固
    非無見。惟查：本件被告甲○○於本院審理中已與被害人家
    屬成立和解，並有99年9月1日臺灣臺南地方法院99年移調字
    第35號調解筆錄附卷稽，原審就此未及審酌，即有未洽。被
    告上訴意旨認原審對被告未諭知緩刑云云，雖不足採，惟原
    判決既有可議，自應由本院將原判決撤銷改判。爰審酌被告
    並無刑案前科紀錄，有臺灣臺南地方法院檢察署刑案資料查
    註紀錄表及臺灣高等法院被告前案紀錄表各一份在卷可按，
    堪認其品性尚佳，其未注意轉彎車應讓直行車先行之駕駛行
    為，係本件車禍發生之肇事主因，被害人陳應元疏未注意車
    前狀況，且未減速慢行，作隨時停車之準備，係本件車禍發
    生之肇事次因，亦據前開鑑定意見書載明可參，惟其未能遵
    守道路交通安全規則，一時疏忽肇致被害人陳應元死亡，對
    被害人家屬造成無可彌補之傷害，及被告犯後坦承犯行之態
    度等一切情狀，量處如主文第二項所示之刑，並諭知如易科
    罰金以新台幣壹仟元折算壹日之標準，以資懲儆。
據上論結，應依刑事訴訟法第三百六十九條第一項前段、第三百
六十四條、第二百九十九條第一項前段，刑法第二百七十六條第
一項、第四十一條第一項、第六十二條前段，刑法施行法第一條
之一第一項、第二項前段，判決如主文。
本案經檢察官李傳來到庭執行職務。
中    華    民    國    99    年    9     月    28    日
                  刑事第七庭    審判長法  官  李文福
                                      法  官  陳顯榮
                                      法  官  顏基典
以上正本證明與原本無異。
不得上訴。
                                      書記官  呂嘉文
中    華    民    國    99    年    9     月    28    日
【附錄】本判決論罪科刑法條：
刑法第276條：
因過失致人於死者，處2 年以下有期徒刑、拘役或2 千元以下罰
金。
從事業務之人，因業務上之過失犯前項之罪者，處5 年以下有期
徒刑或拘役，得併科3 千元以下罰金。

司法院資訊處製作；財團法人民間司法改革基金會備份。
